臺灣苗栗地方法院刑事判決　　　　　　　100年度易字第615號
公　訴　人　臺灣苗栗地方法院檢察署檢察官
被　　　告　陳順海
上列被告因竊盜案件，經檢察官提起公訴（100 年度偵字第3908
、4215號），本院判決如下：
    主  文
陳順海犯竊盜罪，累犯，處有期徒刑捌月；又犯竊盜罪，累犯，
處有期徒刑肆月。應執行有期徒刑拾月。
    犯罪事實
一、陳順海前因竊盜案件，於民國95年3 月6 日，經本院以94年
    度易字第765 號判處有期徒刑1 年6 月確定，於96年3 月25
    日縮短刑期執行完畢；又因竊盜案件，於96年9 月3 日，經
    本院以96年度易字第623 號，判處有期徒刑8 月確定，於97
    年2 月1 日縮短刑期執行完畢；再因竊盜案件，於97年6 月
    30日，經本院以97年度易字第258 號判處有期徒刑1 年，併
    予宣告刑前強制工作3 年，嗣經免除強制工作，於100 年5
    月12日縮短刑期執行完畢。距其仍不知悔改，意圖為自己不
    法之所有，於100 年7 月7 日下午8 時15分許，在苗栗縣苗
    栗市○○里○○路241 號體育館地下室，徒手竊取邱雲臺放
    置於手提包內錢包中之現金新臺幣（下同）1 萬2 千元，得
    手後，再將邱雲臺錢包放回手提包中時，為邱雲臺當場發現
    報警，經警到場處理，而在其背包中，起獲上開款項。又意
    圖為自己不法之所有，於100 年7 月24日上午9 時許，在苗
    栗縣竹南鎮○○街73號，未經許可侵入蔡文章停放在該處路
    旁之車牌號碼9308-LP 號自用小貨車駕駛座，徒手竊取蔡文
    章放置在車內零錢罐中零錢共計235 元、七星牌香菸2 包及
    螺絲墊片1 個，得手後，正欲離開之際，為返回取車之蔡文
    章當場發現，而報警當場查獲，並在其隨身之背包中起出上
    開贓物。
二、案經邱雲臺訴由苗栗縣警察局苗栗分局，以及苗栗縣警察局
    竹南分局報告臺灣苗栗地方法院檢察署檢察官偵查起訴。
    理  由
一、按除簡式審判程序、簡易程序及刑事訴訟法第376 條第1 款
    、第2 款所列之罪之案件外，第一審應行合議審判，刑事訴
    訟法第284 條之1 定有明文。查被告陳順海經起訴之刑法第
    320 條第1 項竊盜案件，係屬刑事訴訟法第376 條第2 款所
    列之罪，則本院第一審自無庸行合議審判，先予敘明。
二、又按被告以外之人（包括證人、鑑定人、告訴人、被害人及
    共同被告等）於審判外之陳述雖不符刑事訴訟法第159 條之
    1 至之4 等4 條之規定，而經當事人於審判程序同意作為證
    據，法院審酌該言詞陳述或書面陳述作成時之情況，認為適
    當者，亦得為證據；當事人、代理人或辯護人於法院調查證
    據時，知有刑事訴訟法第159 條第1 項不得為證據之情形，
    而未於言詞辯論終結前聲明異議者，視為有前項之同意，同
    法第159 條之5 定有明文。其立法意旨在於傳聞證據未經當
    事人之反對詰問予以核實，原則上先予排除，惟若當事人已
    放棄反對詰問權，於審判程序中表明同意該等傳聞證據可作
    為證據；或於言詞辯論終結前未聲明異議，基於尊重當事人
    對傳聞證據之處分權，及證據資料愈豐富，愈有助於真實發
    見之理念，且強化言詞辯論主義，使訴訟程序得以順暢進行
    ，上開傳聞證據亦均具有證據能力。查本件被告於準備程序
    中，對於起訴書中所載證據資料，均表示不爭執其證據能力
    ，且其與檢察官對於本案卷內相關證人之證述、文書卷證等
    資料，有何不得為證據之情形，亦未於本院言詞辯論終結前
    聲明異議，再有關本案證人之證述、文書卷證資料經本院於
    審理期日逐一提示並告以要旨，檢察官及被告對證據資料均
    表示無意見，本院審酌相關證人證述筆錄製成、文書卷證資
    料取得，並無證據顯示有何違背程序規定情事，依據上揭說
    明，均應認具有證據能力。
三、訊據被告於警詢及偵訊時，雖坦認在上開時間、地點，竊取
    告訴人邱雲臺所有之現金，且不否認侵入被害人蔡文章上開
    車輛，並為警在其背包內起出上開零錢、香菸及螺絲墊片等
    情，惟於審理時改口否認有何竊取告訴人金錢之竊盜犯行，
    且自警詢、偵訊，迄至審理中，均矢口否認有何竊取被害人
    香菸、零錢及螺絲墊片之犯行，辯稱：兩件的錢都是我的，
    體育館那件的錢是我拿的，但是錢是我的，我是跟朋友吳瑞
    礎借的，他住新竹市○○街，有1 位建台中學的「謝明勳」
    （應為謝銘勳之誤）老師可以作證，邱雲臺與郭文明有糾紛
    ，我是到小貨車內等朋友陳貴亮，我沒有拿車上的零錢及香
    菸，警察找到的香菸、零錢及螺絲墊片都是我的，我是認錯
    車等語。經查：
（一）竊取告訴人現金1萬2千元部分：
    1.證人謝銘勳於審理中本院依職權訊問時結證稱：「（問：
      你在何處任職？）建台中學。（問：你是否認識當庭的陳
      順海先生？）認識。（問：為何你會認識被告？）我從嘉
      義來苗栗這邊，我們打球的時候常常到竹南去，他的身手
      不錯，但是已經好久好久沒有見面了。（問：所以他跟你
      算是球友？）球友。（問：你在100 年7 月7 號晚上8 點
      15 分 左右，有無到苗栗市○○里○○路241 號的體育館
      地下室打球？）有，那時候我正在休息。（問：你當天有
      無遇到陳順海先生？）有，他只是坐在那裡。（問：他當
      天有無下去打球？）沒有，他常常去，那一陣子常常在那
      個地方，坐在那個地方，然後時間到了他就走了，我不曉
      得時間是多晚。（問：你當天有無看到或聽到他被人家講
      說偷人家錢的事情？）當時我在那邊，那時候邱雲台就說
      ，你為什麼翻我的皮包。那時候我們就有稍微不要讓他離
      開，那時候我才認清楚他是陳順海，我認識的，以前坐在
      那邊的時候，我都不知道他是誰，他長相變好多，那我們
      就是圍著不讓他走。（問：不讓誰走？）不要讓他走。（
      問：陳順海是不是？）對，那時候我就想要走了。（問：
      你當天有看到陳順海拿邱雲台先生的皮包，這個畫面你有
      無看到？）過程是沒看到。（問：你看到的部分是什麼部
      分，是否可以簡單跟我們敘述？）那時候就是邱雲台邱先
      生他說，你為什麼要偷我的皮包？然後我們球友就稍微圍
      起來，暫時不讓他走，然後也是勸他說，你把錢拿出來，
      我們就讓你走了。但是他又說沒有，後來我們就報警了，
      警察來了，然後把他的皮包，警察也有問說，我能不能開
      你的包包。（問：是問誰？）問他（指被告陳順海），然
      後他就說可以，然後打開來就是一把錢在最上面，然後警
      察就問他說，你知道這邊的錢多少嗎？然後邱雲台就說那
      邊應該是有12張，然後他就說那裡哪有可能12張。（陳順
      海說不可能有12張？）是，警察就在那邊數一數，真的是
      有12張。」等語。可知被告係於將告訴人所有錢包放回原
      處時，遭告訴人發覺，且在警員據報到場處理時，無法正
      確告知在其背包內所查獲之現今金額。
    2.又告訴人於警詢時指稱，其於100 年7 月7 日下午7 時許
      ，前往苗栗市○○路241 號體育館地下室打乒乓球，將手
      提包放置在一旁椅子上，當時有名男子坐在其手提包旁的
      椅子，其於同日下午8 時15分許，目擊該名男子將其錢包
      放回手提包內，隨即檢視手提包內錢包，發現其放置在錢
      包內之1 萬2 千元遭竊，乃與該名男子理論，要求將錢返
      還，然該名男子矢口否認竊盜，因而報警處理，警方於同
      日下午8 時20分許到達現場，警員問其失竊金額，其答稱
      1 萬2 千元，但該名男子仍否認行竊，警方經對方同意搜
      索該名男子背包，打開背包，在背包最上層，目視可及範
      圍內，當場發現遭竊之1 萬2 千元，警方即以現行犯將該
      名男子逮捕，該名男子即是在派出所內之被告，其與被告
      並不認識，也無任何糾紛等語。
    3.且於審理中檢察官詰問時結證稱：（問：100 年7 月7 號
      晚上，在苗栗市○○路的體育館地下室，有無發生何事？
      ）當天我還在打球，然後發覺我的錢包失竊。（問：是否
      可以將當天情形詳細陳述？）那天打球打到一半的時候，
      轉頭發覺陳先生，我看到他的手拿著我的皮包放回我的包
      包，然後我就跑過去，然後發覺我包包裡面的現金不見了
      ，然後我請他拿出來，他不肯，後來我們就找警察，警察
      到現場來，我們打開他的包包，發現現金就在他的包包裡
      面。（問：當時你失竊的現金是多少錢？）1 萬2 。（問
      ：被告說你跟一個所謂郭文明有糾紛？他說是因為你跟郭
      文明有糾紛，所以他才去拿你的錢？）不可能，我根本不
      認識他。（問：你是否認識郭文明這個人？）我不認識，
      我們在打球，我怎麼會跟他有關係。」等語，且於審理時
      本院補充訊問時結證稱：（提示100 年度偵字第3908號卷
      第32至33頁之照片，問：這個是當天在現場所拍攝的情況
      ？）這是我的包包。（問：這是否為當天警察所拍的狀況
      ？）對。（問：被告的包包上面有1 把現金，那是當天在
      什麼情況之下拍的？）警察來之後才拍的。（問：是警察
      來才拍的？）對。（問：是否當場打開拍的？）對。（問
      ：你在當場有無將那些錢點清楚？）那時候就被警察拿去
      了，警察幫我點的。（問：你當天為何會確定你有帶1 萬
      2 過去？）因為我剛領錢，剛領回來就放在包包，也不知
      道有人坐在那裡。（問：你之前是否認識陳順海這個人？
      ）不認識，因為之前我們在那邊打球的時候，因為我們是
      公開打球，他就會來坐著看我們打球，我們不認識他。」
      等語。足見告訴人與被告及郭文明毫不相識，且因甫提領
      現金，故可明確記憶遭竊金額，其就發覺被告竊取現金而
      當場發覺報警查獲之細節，與證人謝銘勳上開所述及苗栗
      縣警察局苗栗分局北苗派出所員警100 年7 月7 日職務報
      告相符，堪信為真實。因此，是被告辯稱證人謝銘勳可以
      作證，證明其清白，且告訴人係與郭文明有糾紛，而誣指
      其行竊等語，不足採信。
    4.被告雖另以上開筆款項係向友人吳瑞礎所借置辯。然其於
      100 年8 月11日接押訊問中，本院追問吳瑞礎年籍資料、
      聯絡方式以備傳訊，且查問借款細節以供將來勾稽之時，
      僅以書寫方式供稱：「吳瑞礎，6 月上旬，住新竹市○○
      街，借幾千塊錢，大概陸陸續續借了有幾千塊錢至1 萬5
      千塊錢。」等語，復於本院再究以相關細節時供稱：「（
      問：都是在6 月借的嗎？）不是固定在6 月借的。（問：
      總共借幾次？1 次多少？）幾千元到1 萬5 千元，借很多
      次。（到底借幾次？）10幾次。（問：你總共跟他借多少
      錢？還了多少錢？還欠多少錢？）也沒有啦。（現在你還
      有欠他錢嗎？還是都還清了？）沒有還光。（你還欠他多
      少錢？）6 千。（問：最後1 次借是什麼時候在什麼地點
      ？）新竹市火車站附近。（最近1 次是在什麼時候？借多
      少錢？）借了7500元，在5 月24日。（你剛才為什麼說6
      月上旬跟他借的？5 月24日是最後1 次了，為什麼又說6
      月上旬跟他借的？）（不答）。」等語。苟其確實曾向吳
      瑞礎借款，則何以對於借款時間、金額等重要細節，語焉
      不詳且互相矛盾？又何以在承辦員警清點贓款前，當面詢
      問雙方金額時，無法說明正確數字？況其甫於100 年5 月
      12日出監，迄至同年7 月24日為檢察官聲請羈押時，時間
      相距僅2 月有餘，而其在此期間內，均無任何工作（見本
      院100 年8 月11日接押訊問筆錄），又豈有在向吳瑞礎借
      款達10餘次，每次數千元至1 萬5 千元不等之情形下，僅
      剩6 千元尚未清償完畢之理？是其辯稱該筆款項係向友人
      吳瑞礎所借等語，顯屬卸責之詞。
    5.此外，復有100 年7 月7 日同意搜索書、同日苗栗縣警察
      局搜索扣押筆錄、扣押物品收據、扣押物品目錄表、告訴
      人贓物認領保管單各1 份及100 年7 月7 日照片4 張（均
      見100 年度偵字第3908號卷）在卷足憑，足認被告此部分
      竊盜犯行，事證明確，堪以認定，應依法論科。
（二）竊取被害人香菸、零錢及螺絲墊片部分：
    1.被害人雖於審理時未到庭接受交互詰問，但於警詢時證稱
      ，其於100 年7 月24日上午9 時許發現有1 男子正在竊取
      其停放在苗栗縣竹南鎮○○里○○街73號前車牌號碼9308
      -LP 號自用小貨車車內財物，因而向警方報案，當日係於
      上午8 時30分許，前往竹南鎮○○街104 號工作，而將小
      貨車停放在博愛街73號前，同日上午9 時許，欲駕車離去
      時，剛開車門就發現有1 陌生男子在其車內乘客座，詢問
      其原因，該人答稱：「坐錯車」，經其檢視車內，發現車
      內零錢桶蓋子遭打開，其中包含50元銅板1 枚、10元銅板
      5 枚、5 元銅板13枚及1 元銅板70枚等零錢全數不見，零
      錢桶內所參雜工作用的螺絲墊片1 片及車內2 包七星牌香
      菸亦已遭竊，於是報警處理，當時車內的陌生人即是在派
      出所內的被告等語。
    2.被害人又於偵訊時結證稱：「（問：9038-LP 自小貨車是
      何人所有？）車主是我太太徐春美所有，但都是我在使用
      。（問：是否認識本件被告陳順海？）不認識。（問：是
      否認識名為陳貴亮的人？）不認識。（問：你抽何種煙？
      ）七星。（提示卷內照片，問：這些贓物是否都是你所有
      ？）是。其中有1 個黑色的螺絲電片是我放在貨車上的塑
      膠的零錢筒內，可以證明是我所有，因我常將工作的小東
      西及找的零錢都放在裡面。（提示卷內牙籤桶照片，問：
      是否是你所有？）不是。（問：請敘述當天發現陳順海的
      情形？）當天上午9 點，我要開車去吃早餐，就發現陳順
      海坐在車內，我問陳順海為何要坐我的車子，他說他坐錯
      車。（問：陳順海為何可以進入你的車內？）我的車門未
      上鎖，因我只在對面不遠處工作。（問：你車上有放香菸
      ？）有。（問：陳順海稱香菸是他的有何意見？）香菸是
      我的，我上車時，陳順海就想離開，我發現零錢筒內的零
      錢不見，香菸少2 包。（問：你當時放幾包香菸在車上？
      ）不記得了，我通常都會放幾條的。（問：那就是說陳順
      海沒有全偷，只偷其中的2 包？）他是正在偷時，我上車
      被我發現，若我晚一點到達，香菸就會被他全偷走。」等
      語。
    3.被告雖辯稱進入被害人車內，係為等候友人陳貴亮等語，
      但其於100 年7 月24日警詢時，警員追問陳貴亮相關細節
      時，則供稱案發當時陳貴亮並未在附近，亦未曾與陳貴亮
      相約見面，僅知陳貴亮為苗栗縣頭份鎮人，不知其住處及
      聯絡方式等語。且於本院準備程序中，供稱係因陳貴亮與
      被害人間有糾紛，因此與其本件有關連性等語，然經本院
      追問陳貴亮與本件有何關連時，則又無法為任何說明。再
      參之被害人於偵訊時，已明確證稱並不認識陳貴亮等語。
      可知被告前開辯詞，亦屬無稽，而難以採信。
    4.此外，復有苗栗縣警察局竹南分局100 年7 月24日扣押筆
      錄、扣押物品目錄表、扣押物品收據、被害人贓物認領保
      管單各1 份以及100 年7 月24日照片7 張（均見100 年度
      偵字第4215號卷），堪認被告此部分竊盜犯行，事證明確
      ，亦可認定，應依法論科。
四、核被告所為，係犯刑法第320 條第1 項竊盜罪。其上開2 次
    竊盜犯行，犯意各別，行為互殊，應予分論併罰。被告前因
    竊盜案件，於95年3 月6 日，經本院以94年度易字第765 號
    判處有期徒刑1 年6 月確定，於96年3 月25日縮短刑期執行
    完畢；又因竊盜案件，於96年9 月3 日，經本院以96年度易
    字第623 號，判處有期徒刑8 月確定，於97年2 月1 日縮短
    刑期執行完畢；再因竊盜案件，於97年6 月30日，經本院以
    97年度易字第258 號判處有期徒刑1 年，併予宣告刑前強制
    工作3 年，嗣經免除強制工作，於100 年5 月12日縮短刑期
    執行完畢，有臺灣苗栗地方法院檢察署刑案資料查註紀錄表
    及臺灣高等法院被告前案紀錄表各1 份在卷可憑，其於受徒
    刑之執行完畢後，5 年以內故意再犯本案有期徒刑以上之罪
    ，為累犯，應依刑法第47條第1 項規定加重其刑。
五、爰審酌被告於100 年5 月12日出監後，未滿2 月，隨即再為
    竊盜犯行，且其上開2 次犯行，均係遭告訴人及被害人當場
    逮獲，其於事證明確之情形下，猶仍矢口否認犯行，復於審
    理時指稱係告訴人與他人串通，令其前往取款，再加以報案
    陷害等語，更於本院準備程序中，虛言聲請傳喚證人陳貴亮
    與謝明勳（即謝銘勳），經本院闡明曉諭令其說明相關證人
    年籍資料及待證事實，以供本院傳喚、審酌時，不僅不為相
    關說明，且於本院為保障其訴訟權益，依職權查明證人謝銘
    勳年籍，並於審理期日傳喚證人謝銘勳到庭接受被告詰問，
    其竟回應以：「（問：陳順海先生有無問題詢問證人謝先生
    ？你之前說明他可以證明你的清白，由你來主詰問詢問證人
    。）沒有，沒有什麼好問的。（問：你之前請法官幫你傳，
    現在又沒有問題詢問？）我們兩個老早就認識了。（你說他
    可以證明你沒有偷邱雲臺先生的錢，那你現在是否可以詢問
    證人整個狀況，或請證人講述那天的狀況？）他們私底下在
    那邊，之間也沒有什麼問題。」等語，顧左右而言他，拒絕
    進行詰問，顯然玩弄訴訟程序，嚴重浪費司法資源，態度惡
    劣，及其為高職畢業學歷，未婚，犯罪之動機、目的、手段
    、所得財物多寡及犯罪所生損害程度等一切情狀，就其竊取
    告訴人現金部分量處有期徒刑8 月，就其竊取被害人香菸、
    零錢及螺絲墊片部分，量處有期徒刑4 月，並合併定其應執
    行之刑。檢察官雖對其上開2 次犯行均具體求處有期徒刑10
    月，尚屬過重，併此敘明。
據上論斷，應依刑事訴訟法第284 條之1 、第299 條第1 項前段
，刑法第320 條第1 項、第47條第1 項、第51條第5 款，刑法施
行法第1 條之1 ，判決如主文。
本案經檢察官黃智勇到庭執行職務。
中    華    民    國   100    年    11    月    16    日
                刑事第一庭法  官  梁晉嘉
以上正本證明與原本無異。
如不服本判決應於收受判決後10日內向本院提出上訴書狀，並應
敘述具體理由。其未敘述上訴理由者，應於上訴期間屆滿後20日
內向本院補提理由書( 均須按他造當事人之人數附繕本) 「切勿
逕送上級法院」。告訴人或被害人如對本判決不服者，應具備理
由請求檢察官上訴，其上訴期間之計算係以檢察官收受判決正本
之日期為準。
                          書記官  楊佳紋
中    華    民    國   100    年    11    月    16    日
中華民國刑法第320條
（普通竊盜罪、竊佔罪）
意圖為自己或第三人不法之所有，而竊取他人之動產者，為竊盜
罪，處5  年以下有期徒刑、拘役或 5 百元以下罰金。
意圖為自己或第三人不法之利益，而竊佔他人之不動產者，依前
項之規定處斷。
前二項之未遂犯罰之。